臺灣高等法院交通事件裁定　　　　　　　　　　　　九十一年度交抗字第九三三號
　　抗　告　人
　　即受處分人　甲○○即洪銘.
右列抗告人因違反道路交通管理處罰條例案件，不服臺灣臺北地方法院中華民國九十
一年十月十四日所為裁定（九十一年度交聲字第一０七一號），提起抗告，本院裁定
如左：
    主  文
抗告駁回。
    理  由
一、按道路交通管理處罰條例所稱之汽車，依該條例第三條第八款規定包括機器腳踏
    車，又機器腳踏車駕駛人未依規定戴安全帽者，處新臺幣（下同）五百元罰鍰，
    同條例第三十一條第六項定有明文，而汽（機）車駕駛人行經有燈光號誌管制之
    交岔路闖紅燈者，處一千八百元以上五千四百元以下罰鍰，同條例第五十三條亦
    有規定，而違反道路交通管理事件統一裁罰基準及處理細則第二條暨其附件裁罰
    基準表規定，駕駛輕型機車而有違反道路交通管理處罰條例第五十三條規定者，
    至少應處以罰鍰一千八百元。又汽（機）車駕駛人有違反同條例之行為，經交通
    勤務警察制止時，拒絕停車接受稽查而逃逸者，除按各該條規定處罰外，處三千
    元以上六千元以下罰鍰，道路交通管理處罰條例第六十條第一項亦有規定。再汽
    （機）車駕駛人駕駛汽（機）車違反道路交通管理處罰條例第五十三、六十條第
    一項規定者，除均應依該條所規定之罰鍰處罰，並各予記違規點數三點、一點，
    道路交通管理處罰條例第六十三條第一項第一款規定甚明。
二、經查，抗告人即受處分人甲○○（洪銘良）所有之車號ＤＵＫ—４９０輕型機車
    ，於九十一年六月二十日十五時七分許，駕駛人未依規定戴用安全帽，即騎乘沿
    臺北市○○街行駛，在臺北市○○街、景興路設有燈光號誌之交岔路口，不遵守
    交通號誌闖紅燈，適遇臺北市政府警察局文山第二分局（下稱舉發機關）警員發
    覺，乃吹哨指揮攔停，該車駕駛人不予理會，仍加速行駛，而於交通勤務警察制
    止時，拒絕停車接受稽查而逃逸，執勤警員乃記下車號，報請舉發機關循電腦車
    籍資料核對後，以抗告人即該車所有人有前揭駕駛輕型機車未戴用安全帽、闖紅
    燈及經警鳴笛攔停不停加速逃逸等違規事實，而逕行掣單舉發，嗣抗告人雖依限
    申訴，但未告知實際違規駕駛人姓名，原處分機關乃依道路交通管理處罰條例第
    三十一條第六項、第五十三條、第六十條第一項，共裁處抗告人罰鍰五千三百元
    （未戴安全帽部分罰鍰五百元、闖紅燈部分罰鍰一千八百元、拒絕停車接受稽查
    而逃逸部分罰鍰三千元），並依同條例第六十三條第一項第一、三款規定（原北
    市裁三字第車裁二二－ＡＦ0000000號裁決書漏引同條例第六十三條第三
    項之條文，應予補正），共記違規點數四點。抗告人於原審雖具狀否認有前揭違
    規行為，並辯以：「本件未有採證照片，受處分人當時在家睡覺」云云。經查：
  (一)交通警察掣單舉發違反道路交通管理處罰條例所列違規事實，本質上為行政處分
    ，係公務員基於職務上權力，依法就特定具體事件所為具公法上效果之單方面行
    政行為，基於公務員為公法上行為具有公信力之原則，該行政行為當可被推定為
    真正，其據以依法處分之事實認定亦為正確無誤，從而抗告人未能提出證據以資
    證明其所有之輕型機車確未違規，又於警員制止之際拒絕稽查，加速駛離現場，
    不服從交通勤務警察之稽查，猶辯稱本件未有採證照片，當時抗告人在家中睡覺
    云云，並無可採。
  (二)又逕行舉發違反道路交通管理事件，經汽（機）車所有人依通知單所載應到案日
    期前到案，並告知違規駕駛人姓名、身分證統一編號及住址者，處罰機關應即另
    行通知違規駕駛人到案依法處理，逾應到案日期者，處罰機關應依道路交通管理
    處罰條例第八十五條第三項之規定處罰該汽車所有人，違反道路交通管理事件統
    一裁罰基準及處理細則第二十四條亦定有明文，易言之，如汽（機）車駕駛人在
    道路違規，為警當場攔停者，處罰機關固應對汽（機）車駕駛人為處罰，惟若舉
    發機關並非當場對該部汽（機）車攔停，而係依違反道路交通管理事件統一裁罰
    標準及處理細則第二十三條第一項第五款規定以科學儀器取得違規證據資料（如
    照相機或測速器）逕行舉發者，此際舉發機關只能依上開處理細則第二十三條第
    二項規定對汽（機）車所有人為掣單舉發，而如經舉發之汽（機）車所有人在舉
    發通知單之應到案日期前到案，並告知處罰機關該名實際違規駕駛人姓名、身分
    證統一編號及住址者，處罰機關應即依前開細則第二十四條規定處罰該名違規駕
    駛人，至於汽（機）車所有人未於應到案日期前到案或雖於應到案日期前到案，
    惟未告知處罰機關實際之違規駕駛人者，處罰機關仍應依道路交通管理處罰條例
    第八十五條第三項「本條例關於車輛駕駛人之處罰，如應歸責於車輛所有人者，
    處罰車輛所有人」規定，對車輛所有人加以處罰，原處分機關以抗告人為本件被
    舉發車輛之所有人而予以裁罰，並無違誤。
  (三)又本件被舉發之輕型機車於案發時地設有燈光號誌交岔路口，機車駕駛人未依規
    定戴用安全帽，又不遵守交通號誌遇紅燈強行右轉，適遇臺北市政府警察局文山
    第二分局警員發覺，乃吹哨指揮攔停，該車駕駛人不予理會，仍加速行駛，而於
    交通勤務警察制止時，拒絕停車接受稽查而逃逸，執勤警員乃記下車號，報請舉
    發機關循電腦車籍資料核對後，以抗告人即該車所有人有前揭未戴安全帽駕駛輕
    型機車闖紅燈，及經吹哨攔停不停加速逃逸等違規事實，亦經舉發機關查處明確
    ，有舉發機關九十一年七月九日北市警文二分交字第０９１６１５７９５００號
    書函影本一份在卷可參（見原審卷第九頁）。本件事證明確，抗告人所有之輕型
    機車確有前揭違規事實，堪以認定。
三、綜上所述，原審法院因認抗告人所有之輕型機車確有前揭三項違規之行為，原處
    分機關就抗告人前揭三項違規行為，共裁處罰鍰五千三百元，共記違點數四點，
    均無違誤，爰依道路交通案件處理辦法第十九條之規定駁回其異議，經核並無不
    合。抗告人抗告意旨仍執：該日下午抗告人是在家裡，而機車也沒有借他人，且
    無證據證明抗告人違規等陳詞，否認違規，而指摘原裁定不當，為無理由，應予
    駁回。
四、據上論斷，應依道路交通案件處理辦法第二十六條前段、刑事訴訟法第四百十二
    條，裁定如主文。
中      華      民      國     九十一     年    十一    月    二十九    日
                              臺灣高等法院交通法庭
                                  審判長法  官  葉  騰  瑞
                                        法  官  莊  明  彰
                                        法  官  黃  國  忠
右正本證明與原本無異。
不得再抗告。
                                        書記官  劉  貞  達
中      華      民      國     九十一     年    十一    月    二十九    日
